【裁判字號】    91,訴,1292
【裁判日期】    920109
【裁判案由】    廢棄物清理法
【裁判全文】
臺灣彰化地方法院刑事判決                        九十一年度訴字第一二九二號
    公  訴  人  臺灣彰化地方法院檢察署檢察官
    被      告  甲○○  男  四.
    被      告  庚○○  男  四.
    被      告  戊○○  男  四.
    右  二  人
    選任辯護人  謝文田律師
右列被告等因違反廢棄物清理法案件，經檢察官提起公訴（九十一年度偵字第五六七
五號），本院判決如左︰
    主  文
甲○○共同連續未依廢棄物清理法規定領有廢棄物清除、處理許可文件，從事廢棄物
清除，處有期徒刑壹年貳月。
庚○○共同連續未依廢棄物清理法規定領有廢棄物清除、處理許可文件，從事廢棄物
清除，累犯，處有期徒刑捌月。
戊○○共同連續未依廢棄物清理法規定領有廢棄物清除、處理許可文件，從事廢棄物
清除，處有期徒刑捌月。緩刑年。
     事  實
一、庚○○前因竊盜案件，經台灣高等法院台中分院判處有期徒刑六月，其不服提起
    上訴，經最高法院駁回其上訴而告確定，入監執行於民國八十七年三月三十一日
    執行完畢。緣甲○○之友人丙○○與乙○○訂約，承攬清除乙○○所有位於彰化
    縣彰化市○○路○段雙聯加油站附近土地整地後所產生之含有廢塑膠、廢發泡海
    棉、廢鐵及廢輪胎等一般廢棄物，因丙○○車子故障而無法清運，丙○○遂以每
    台車新台幣（下同）八百元之代價委由甲○○清運，甲○○未依廢棄物清理法規
    定向主管機關或中央主管機關委託之機關，申請核發廢棄物清除、處理許可文件
    ，竟以每台車七百元之代價，再委託與其具有共同犯意聯絡，亦未依法向主管機
    關申請核發廢棄物清除、處理許可文件之庚○○、戊○○載運、清除上開一般廢
    棄物；渠等均基於概括之犯意，由庚○○、戊○○於九十一年八月二十日，分別
    駕駛其所有車牌號碼為ＴＩ─二八九號及ＩＤ─０二九號大貨車，自上開彰化市
    ○○路處，連續載運前揭含廢發泡海棉、廢輪胎之一般廢棄物至不知情之己○○
    所有位於彰化縣芬園鄉○○段一一一二之四地號土地棄置，而共同為清除廢棄物
    之行為。嗣於同日下午四時許，在上址，為行政院環保署環境督察總隊中區環境
    督察大隊稽查人員會同內政部警政署環保警察隊第二中隊警員當場查獲，始循線
    獲悉上情。
二、案經內政部警政署環保警察隊報請台灣彰化地方法院檢察署檢察官偵查起訴。
    理  由
一、訊據被告甲○○固坦承伊以每台車七百元之價格，僱請庚○○及戊○○駕駛上開
    大貨車自彰興路載運廢土至上址傾倒之事實不諱，惟矢口否認上開犯行，辯稱：
    係己○○委任伊回填土地，以防止設於該址之擋土牆倒塌，經丙○○介紹知悉彰
    興路附近有廢土方，伊才僱請庚○○、戊○○前往載運，但不知該廢土方中夾雜
    廢泡棉、廢輪胎等廢棄物云云；而訊據被告庚○○及戊○○則固坦承受甲○○之
    僱傭，於上揭時、地載運廢土至社口段一一一二之四地號土地傾倒之事實不諱，
    惟均矢口否認上開犯行，辯稱：渠等係查獲當日始受甲○○之聘僱，實在不知彰
    興路之廢土方中夾雜廢泡棉，且依現場查獲之狀況觀之，渠等所載運之物大部分
    均為土石，僅混雜部分泡棉及雜物，應與「廢棄物」之定義不合，又渠等載運一
    車之費用僅七百元，如載運廢棄物不可能價格如此低廉，再渠等載運行為縱有不
    當，依廢棄物清理法第五十七條之規定應僅科處罰鍰，尚難構成刑罰，縱認構成
    刑罰，然依一罪不兩罰之法理，本案既已行政處分完竣，其行為復極輕微，應以
    不罰為適當云云。惟查：
（一）按所謂一般廢棄物係指由家戶或其他非事業所產生之垃圾、糞尿、動物屍體等
      ，足以污染環境衛生之固體或液體廢棄物，而所謂事業廢棄物則係指農工礦廠
      （場）、營造業、醫療機構、公民營廢棄物清除處理機構、事業廢棄物共同清
      除處理機構、學校或機關團體之實驗室及其他經中央主管機關指定之事業，所
      產生具有毒性、危險性，其濃度或數量足以影響人體健康或污染環境之廢棄物
      之有害事業廢棄物，與有害事業廢棄物以外之一般事業廢棄物，此觀之廢棄物
      清理法第二條規定自明。本件被告甲○○僱請被告庚○○、戊○○自彰化縣彰
      化市○○路○段雙聯加油站附近土地所載運至彰化縣芬園鄉○○段一一一二之
      四地號土地傾倒之物，係含有磚塊、木板、塑膠、發泡海棉、廢鐵及廢輪胎等
      物，業據證人即行政院環保署環境督察總隊中區環境督察大隊稽查人員丁○○
      於本院調查時結證屬實，並有查獲當時被告庚○○、戊○○所有之上開大貨車
      上所載運之物品照片，及現場照片二十八幀附卷可按，渠等將上開物品隨意棄
      置，並非載往經政府主管機關核准之衛生掩埋場、焚化場或資源回收處理場，
      則該等物品成為足以污染環境衛生之物，是該等物品自屬於廢棄物清理法第二
      條第一項所稱之一般廢棄物無訛。
（二）次按未依廢棄物清理法第四十一條第一項規定領有廢棄物清除、處理許可文件
      ，從事廢棄物貯存、清除、處理，或未依廢棄物清除、處理許可文件內容貯存
      、清除、處理廢棄物者，處一年以上五年以下有期徒刑，得併科新臺幣三百萬
      元以下罰金，廢棄物清理法第四十六條第一項第四款定有明文，所謂「貯存」
      ，指一般廢棄物於清除、處理前，放置於特定地點或貯存容器、設施內之行為
      ，「清除」則指一般廢棄物之收集、運輸行為，至「處理」則包含(1)中間處理
      ：指一般廢棄物在最終處置前，以物理、化學、生物、熱處理、堆肥或其他處
      理方法，改變其物理、化學、生物特性或成分，達成分離、減積、去毒、固化
      或安定之行為。(2)最終處置：指將一般廢棄物以安定掩埋、衛生掩埋或封閉掩
      埋之行為。(3)再利用：一般廢棄物做為原料、材料、燃料、填土或其他經中央
      主管機關及目的事業主管機關認定之用途行為，有行政院環境保護署發布之「
      一般廢棄物貯存清除處理方法及設施標準」附卷可資參酌，是本件被告等將含
      有廢塑膠、發泡海綿、廢鐵及廢輪胎等一般廢棄物之土石，以營業大貨車載運
      至己○○所有之上開土地傾倒，自屬於廢棄物清理法第四十六條第一項第四款
      規定之「清除」行為。
（三）被告等雖均以不知渠等所載運之物含有廢棄物云云置辯，然查證人即彰化縣彰
      化市○○路○段雙聯加油站附近土地之地主乙○○於本院調查時及丙○○違反
      廢棄物清理法一案中（本院九十一年度訴字第一一九六號）證述：伊委託丙○○將上開彰興路土地上所清出之廢棄物載運至彰化市公所垃圾場傾倒，垃圾場
      是依重量計費，丙○○說垃圾場的費用要伊自行負擔，是丙○○依垃圾場所開
      立之收據，外加每台車五百元之代價向伊收取費用，這是最初丙○○與伊洽談
      載運時即已言明的，當時丙○○還沒有去載運等語；證人丙○○亦於其違反廢
      棄物清理法一案中（本院九十一年度訴字第一一九六號）供稱：伊約是於九十
      一年八月十八日與乙○○訂約，他委託伊整地，搬運費與整地費是分開算的，
      廢泡棉、廢輪胎等廢棄物是要載運至彰化市公所垃圾場，垃圾場是以重量收費
      ，可開收據，伊再拿收據外加五百元之運費向乙○○收錢等語，足見證人丙○○於受證人乙○○委託清運之初，即知受託載運之物係上開彰興路土地整地後
      所產生之廢棄物，其事後於本院調查時翻異其詞，否認知悉受託載運之物為廢
      棄物云云，顯係迴護被告甲○○之詞，不足採信；復參酌被告甲○○所供陳：
      彰興路之土方原是地主請丙○○去載運的，因丙○○的砂石車故障，所以以每
      台車八百元之代價委請伊去載運，伊從中抽取一百元，以每台車七百元之代價
      再委請庚○○、戊○○載運等語，此亦為證人丙○○、被告庚○○、戊○○所
      是認，證人丙○○既以原與證人乙○○所約定之代價，再委請甲○○載運，則
      其豈會全然未告知被告甲○○委託載運之物為何？況被告甲○○亦自承查獲當
      日早上有至彰興路現場查看，當時現場已開挖，則其豈會全然未見彰興路之土
      方中含有上開廢棄物？參以證人即彰化縣芬園鄉○○段一一一二之四地號土地
      所有人己○○於本院調查時結證稱：「（你何時開始請甲○○幫你回填土方？
      ）我是於九十一年五月底左右委託甲○○一人處理，我花十五萬元請他回填擋
      土牆，他大概三、四天就做好了，當時完工時我還有去看過，並沒有任何廢棄
      物，甲○○後來於八月份傾倒這些廢棄物的事情，我並不知道。（你何時給付
      委託回填擋土牆的費用？）完工時我就已經給付給他了，大概是六月份左右。
      當時並沒有回填到滿，因為甲○○說還要十二萬元才能填滿，我就想說暫時擋
      土牆並不會倒塌，所以沒有答應他。完工後，我有再去現場看過，在我以十五
      萬元請甲○○回填的土方上並沒有再回填任何東西。（（提示警卷二十九、三
      十一頁及本院卷所負之現場廢棄物照片）你於六、七月時有無看到這些東西？
      ）無。」等語，被告亦自承確曾於九十一年六月間收受證人己○○所給付之十
      五萬元費用，顯見證人己○○確僅於九十一年六月間委託甲○○回填部分高度
      之土方，其餘部分則因甲○○另行索價，而未答應其繼續回填，則甲○○於本
      件查獲時，至上開土地傾倒含有廢棄物之土石之行為，顯未經證人己○○同意
      ，益徵被告甲○○應確知上開彰興路之土石中含有廢棄物之情事。再被告庚○○、戊○○為證人丁○○查獲時已當場供承當日渠等已分別載運二、三車土石
      至社口段傾倒，之前所傾倒之物與當時現場所查獲已堆置含有廢泡棉、廢塑膠
      、廢輪胎等廢棄物之土石相同（即如警卷第三十一頁之照片所示）等情，業據
      證人丁○○於本院調查時結證明確，被告庚○○、戊○○應知悉其所載運之土
      石內含有廢棄物，雖渠等於本院審理時矢口否認上情，然以渠等為稽查人員查
      獲之前，已載運數車廢棄物至社口段傾倒等情觀之，渠等於數次進行裝載、傾
      倒作業之時，豈會全然未下車察看是否已裝載妥適？或已傾倒完成？渠等辯稱
      不知所載運之物為何，顯有悖於常情。從而，被告甲○○、庚○○、戊○○此
      部分所辯，顯係卸責之詞，不足採信。
（四）末按「一事不兩罰」係針對同性質之處罰而言，即單純一違法行為與二個以上
      法律條文之處罰構成要件相當，而處罰性質相同時，如均為行政罰時，則應採
      吸收主義，不得併罰之，惟若處罰之性質不同時，如一為刑罰一為行政罰時，
      我國實務向採併罰主義，此觀諸司法院大法官解釋釋第三三七號之一部不同意
      見書即明。本件被告等確有未依廢棄物清理法規定向主管機關或中央主管機關
      委託之機關，申請核發廢棄物清除、處理許可文件，而從事廢棄物清除之行為
      ，已如前述，自與廢棄物清理法第四十六條第一項第四款之構成要件相符，而
      應處一年以上五年以下有期徒刑，得併科新台幣三百萬元以下罰金之刑事罰，
      是縱被告等已經主管機關依廢棄物清理法第五十七條之規定對之科處罰鍰之行
      政罰完竣，然依上開說明，刑事罰與行政罰得併罰之，仍得依規定對被告等科
      處刑罰，而無一事不兩罰之法理之適用。
（五）此外，復有行政院環保署環境督察總隊中區環境督察大隊稽查工作紀錄、現場
      位置圖、彰化縣彰化地政事務所土地所有權狀影本、地籍圖影本、土地登記謄
      本影本、照片等件附卷可參，本件事證明確，被告三人犯行均堪以認定。
二、核被告甲○○、庚○○及戊○○所為，均係犯廢棄物清理法第四十六條第一項第
    四款之未領有許可文件從事廢棄物清除罪。被告三人就上開犯行間，有犯意聯絡
    及行為分擔，為共同正犯。又渠等先後多次載運、傾倒一般廢棄物之行為，時間
    緊接，方法相同，所犯係構成要件相同之罪，顯係基於概括犯意反覆為之，為連
    續犯，依刑法第五十六條之規定，論以一罪，並加重其刑。復查被告庚○○前因
    竊盜案件，經台灣高等法院台中分院判處有期徒刑六月，其不服提起上訴，經最
    高法院駁回其上訴而告確定，入監執行於八十七年三月三十一日執行完畢等情，
    有臺灣高等法院被告全國前案紀錄表及台灣彰化地方法院檢察署刑案資料查註紀
    錄表附卷可按，其受此有期徒刑執行完畢後，五年以內再犯有期徒刑以上之本罪
    ，為累犯，依法應遞加重其刑。再考量被告庚○○、戊○○雖未領有許可文件即
    清除廢棄物，固有可議，然其等僅係受僱於被告甲○○，且僅分別載運、傾倒二
    、三車次之含有一般廢棄物之土石，對環境影響並非劇烈，衡其犯罪情節，渠等
    之惡性尚非甚鉅，犯罪情狀非無可憫恕，情輕法重，本院認縱科以該罪法定刑最
    低刑度尤嫌過重並有失公允，爰依刑法第五十九條之規定，均減輕其刑，並均依
    法先加後減之。爰審酌被告三人犯罪動機僅為一己私利，而罔顧其等任意傾倒廢
    棄物對環境可能造成之危害，及考量其等所牟取不法利益之多寡、犯罪目的、手
    段、污染環境之程度，暨其等犯罪後之態度等一切情狀，分別量處如主文所示之
    刑。末查被告戊○○雖曾因妨害自由案件，經臺灣南投地方法院判處有期徒刑五
    月，緩刑三年確定，惟於期滿緩刑未經撤銷等情，有臺灣彰化地方法院檢察署刑
    案資料查註紀錄表及臺灣高等法院全國前案紀錄表為據，其緩刑期滿未經撤銷，
    則該刑之宣告已失其效力，是與未經宣告無異，其因一時失慮致罹刑章，經此偵
    、審教訓，當知所警惕，信無再犯之虞，本院綜合上情，認對其所宣告之刑，以
    暫不執行為適當，爰併諭知緩刑三年，以勵自新。至被告甲○○雖亦未曾受有期
    徒刑以上刑之宣告，然其明知己○○所有之上開社口段土地凹陷，並有導致該處
    之擋土牆倒塌之虞，竟仍罔顧他人性命安全，任意傾倒廢棄物，以冀一方向乙○○收取清除廢棄物之利益，一方向己○○收取回填土地凹陷之費用，事後猶飾詞
    否認犯行，顯不知悔改，尚不宜併予宣告緩刑，附此敘明。
據上論斷，應依刑事訴訟法第二百九十九條第一項前段，廢棄物清理法第四十六條第
一項第四款，刑法第十一條、第二十八條、第五十六條、第四十七條、第五十九條、
第七十四條第一款，判決如主文。
本案經檢察官唐道發到庭執行職務。
中      華      民      國    九十二    年      一      月      九      日
                             臺灣彰化地方法院刑事第一庭
                                 審判長法官
                                 法      官
                                 法      官
右正本證明與原本無異。
如不服本判決，應於判決送達後十日內，向本院提出上訴狀（須附繕本）。
據上論斷，應依刑事訴訟法第四百五十二條、第二百九十九條第一項前段，修正後廢
棄物清理法第四十六條第一項第三款、第四款，刑法第十一條前段、第二條第一項前
段、第五十六條、第五十五條、第七十四條第一款，判決如主文。
本案經檢察官黃鼎鈞到庭執行職務。
中      華      民      國    九十一    年      八      月     二十     日
                              臺灣彰化地方法院刑事第一庭
                                  審判長法官  葉   榮   郎
                                  法      官  吳   俊   螢
                                  法      官  簡   璽   容
右正本證明與原本無異。
如不服本判決，應於判決送達後十日內向本院提出上訴狀( 須附繕本 )。


司法院資訊處製作；財團法人民間司法改革基金會備份。
